【裁判字號】    97,訴,3501
【裁判日期】    971211
【裁判案由】    搶奪等
【裁判全文】
臺灣板橋地方法院刑事判決              97年度訴字第3501號
公  訴  人  臺灣板橋地方法院檢察署檢察官
被      告  丙○
上列被告因搶奪等案件，經檢察官提起公訴（97年度偵字第
18675、 97年度毒偵字第5446 號），本院判決如下：
    主  文
丙○竊盜，累犯，處有期徒刑肆月，扣案鑰匙壹支沒收；又意圖
為自己不法之所有，而搶奪他人之動產，累犯，處有期徒刑拾月
；又施用第一級毒品，累犯，處有期徒刑柒月，注射針筒壹支沒
收。應執行有期徒刑壹年陸月，扣案鑰匙壹支、注射針筒壹支沒
收。
   事  實
一、丙○於民國92年間因施用毒品案件，經本院以92年度毒聲字
    第2399號裁定送觀察、勒戒後，認有繼續施用毒品之傾向，
    經本院以92年度毒聲字第3419號裁定令入戒治處所強制戒治
    ，後經本院以93年度毒聲字第691 號裁定停止戒治，所餘戒
    治期間付保護管束，於93年11月6 日戒治期滿，並由臺灣板
    橋地方法院檢察署檢察官於93年11月19日以93年度戒毒偵字
    第402 號為不起訴處分確定。於94年間因施用毒品案件，經
    本院分別以94年度訴字第183 號判處有期徒刑10月確定、以
    94年度簡字第2239號判處有期徒刑3 月確定。於同年間因搶
    奪案件，經本院以94年度少連訴字第684 號判處有期徒刑1
    年5 月確定，前開3 罪經裁定應執行有期徒刑2 年4 月確定
    ，於96年5 月15日假釋出監，至96年7 月12日假釋期滿未經
    撤銷，視為執行完畢。於97年間因竊盜案件，經本院以97年
    度簡字第2571號判決判處有期徒刑5 月確定（此部分尚未執
    行）。
二、詎丙○仍不知警惕，為下列犯行：
  (一)意圖為自己不法所有之犯意，於97年6 月23日晚間7 時至8
    時許間某時（起訴書記載為19時30分許至20時30分許），在
    臺北縣板橋市○○路176 巷46號，以其所有之鑰匙1 把，竊
    取甲○○所有之車牌號碼FBU-795 號機車，得手後供其代步
    所用。
  (二)復基於意圖為自己不法所有之犯意，於同日晚間8 時30分許
    ，騎乘前開機車，行經臺北縣板橋市○○路62巷9 號前（起
    訴書誤載為臺北縣板橋市○○路62巷前），見乙○○獨自1
    人行經該處，遂趁乙○○不備之際，出手搶奪乙○○所有之
    手提包1 個（內有乙○○之母林雪之身分證1 張、健保卡1
    張、銀色行動電話1 支、現金新臺幣（下同）4,000 元）。
    得手後往同縣市忠孝公園方向逃逸。
  (三)另基於施用第1 級毒品海洛因之犯意，於同年月24日晚間8
    時許，在其位於臺北縣中和市○○路146 巷7 弄5 號5 樓住
    處，以注射方式施用海洛因1 次。
三、嗣於同年月25日下午4 時許，丙○騎乘前開機車行經臺北縣
    中和市○○路146 巷7 弄5 號前為警查獲，並扣得丙○所有
    用以竊取前開機車之鑰匙1 支、丙○所有預備供其施用第1
    級毒品海洛因所用之注射針筒1 支。
四、案經甲○○、乙○○訴請臺北縣政府警察局海山分局報請臺
    灣板橋地方法院檢察署檢察官偵查起訴。
    理  由
一、證據能力：
  (一)按被告之自白，非出於強暴、脅迫、利誘、詐欺、疲勞訊問
    、違法羈押或其他不正之方法，且與事實相符者，得為證據
    ，刑事訴訟法第156 條第1 項定有明文。被告並未抗辯其於
    警詢、檢察官偵查中及本院訊問及審理時之自白有非任意性
    之情形，本院亦查無有何不正詢問之情形，應認其自白具有
    任意性，而有證據能力。
  (二)按被告以外之人於審判外之言詞或書面陳述，除法律有規定
    者外，不得作為證據；被告以外之人於偵查中向檢察官所為
    之陳述，除顯有不可信之情況者外，得為證據；被告以外之
    人於檢察事務官、司法警察官或司法警察調查中所為之陳述
    ，與審判中不符時，其先後之陳述具有較可信之特別情況，
    且為證明犯罪事實存否所必要者，得為證據；被告以外之人
    於審判外之陳述，雖不符刑事訴訟法第159 條之1 至第159
    條之4 之規定，而經當事人於審判程序同意作為證據，法院
    審酌該言詞陳述或書面陳述作成時之情況，認為適當者，亦
    得為證據；當事人、代理人或辯護人於法院調查證據時，知
    有第159 條第1 項不得為證據之情形，而未於言詞辯論終結
    前聲明異議者，視為有前項之同意，刑事訴訟法第159 條第
    1 項、第159 條之1 第2 項、第159 條之2 、第159 條之5
    分別定有明文。證人甲○○、乙○○於警詢時所為之陳述，
    雖屬審判外之陳述，然被告於本院審理時對前開證據之證據
    能力表示同意引為證據，且迄於言詞辯論終結前亦未聲明異
    議（見本院97年8 月18日準備程序筆錄、97年11月27日審判
    筆錄），本院審酌前開供述證據作成時之情況，並無不能自
    由陳述之情形，亦無違法取證或其他瑕疵，認為以之作為證
    據為適當，自得為證據。又證人甲○○、乙○○、彭信良於
    偵查中向檢察官所為之陳述，雖屬審判外之陳述，惟現階段
    刑事訴訟法規定檢察官代表國家偵查犯罪、實施公訴，依法
    其有訊問被告、證人及鑑定人之權，證人、鑑定人且須具結
    ，而實務運作時，檢察官偵查中向被告以外之人所取得之陳
    述，原則上均能遵守法律規定，不致違法取供，其可信度極
    高，是以，刑事訴訟法於92年2 月6 日修正時，即為兼顧理
    論與實務，以該法第159 條之1 第2 項規定，除顯有不可信
    之情況者外，得為證據。查證人甲○○、乙○○、彭信良於
    偵查中向檢察官所為之陳述，既已依法具結，又非檢察官非
    法取供而得，且無證據證明前開證人於檢察官偵查中所為證
    述有何誤認之情形，並無顯不可信之情況，自得作為證據。
  (三)臺北縣政府警察局車輛協尋電腦輸入單、贓物認領保管單、
    監視翻拍照片、查獲照片、臺灣檢驗科技股份有限公司97年
    7 月9 日CH/2008/60657 號濫用藥物尿液檢驗報告、注射針
    筒、鑰匙，經查並無不得作為證據之事由，依法自得作為證
    據。
二、實體部分：
  (一)被告丙○對於施用海洛因之犯行坦承不諱，惟矢口否認有為
    竊取車牌號碼FBU-795 號機車及搶奪乙○○財物之犯行，辯
    稱：伊為警查獲時所騎乘之車牌號碼FBU-795 號機車，係伊
    於97年6 月25日下午3 時許，在臺北縣中和市○○路146 巷
    巷口向綽號「阿風」之男子所借，伊並未竊車及搶奪云云。
  (二)經查：
  1.被告於97年6 月25日警詢時坦承：伊於97年6 月23日晚間，
    在臺北縣板橋市○○路176 巷46號前，以自備鑰匙1 支轉動
    機車電門而竊取車牌號碼FBU-795 號機車，得手後供己代步
    使用。伊為警查獲時所扣案之鑰匙1 支即為伊竊取前開機車
    所用之鑰匙等語不諱（見97年度偵字第18675 號卷第7 至8
    頁）。蓋趨吉避兇乃人之天性，苟被告未曾竊取該車牌號碼
    FBU-795 號機車，絕無可能無端為前開供述而自陷己罪，況
    被告供稱其以鑰匙竊取機車一節，亦有扣案鑰匙1 支可佐，
    足徵被告前開自白與事實相符，自可採信。雖被告嗣於同日
    稍後之警詢、檢察官偵查及本院審理時翻異前詞，改稱：該
    車牌號碼FBU-795 號機車係伊於97年6 月25日下午3 時許，
    在臺北縣中和市○○路146 巷巷口向綽號「阿風」之男子所
    借，伊以為前開機車沒有涉及刑案，才把責任扛下，伊並未
    偷車，亦未騎乘前開機車搶奪云云（見97年度偵字第18675
    號偵查卷第19頁、第59頁、本院97年10月14日準備程序筆錄
    、本院97年11月27日審判筆錄）。然被告始終均稱不知該出
    借前開機車綽號「阿風」男子之真實姓名、年籍資料，則警
    方顯然無從追查其所稱「阿風」之人，更遑論對之訴追處罰
    ，既如此，何有被告所稱其為「阿風」扛下責任之必要，故
    被告辯稱係為「阿風」扛下責任始供稱竊取前開機車云云，
    無非事後諉責之詞，要無可採。再車牌號碼FBU-795 號機車
    係甲○○所有，97年6 月23日晚間7 時許停放在臺北縣板橋
    市○○路176 巷46號，同日晚間8 時許發現遭竊一節，亦據
    證人甲○○於警詢時證述明確（見97年度偵字第18675 號偵
    查卷第27頁），雖證人甲○○於檢察官訊問時證稱：伊於97
    年6 月23日晚間7 時30分許將前開機車停放在臺北縣板橋市
    ○○路176 巷46號，於同日晚間8 時40分許發現遭竊等語（
    見97年度偵字第18675 號偵查卷第64頁），就其機車遭竊之
    時間前後陳述有些許誤差，然其所陳之時間均在晚間7 、8
    時之譜，相距不大，故其前開所陳機車遭竊時間不一應係記
    憶誤差所致，而衡諸證人甲○○係於97年6 月25日製作警詢
    筆錄，距離其機車遭竊僅2 日，其當時記憶應較其日後於同
    年7 月15日檢察官訊問時清晰，故應以證人甲○○於警詢時
    所述之時點為據。而被告於初次警詢時供稱不確定行竊前開
    機車之時間（見97年度偵字第18675 號偵查卷第7 頁），嗣
    後即否認竊盜犯行，故無法知悉被告確切行竊之時間，然被
    告應係在甲○○於97年6 月23日晚間7 時許將該機車停放在
    臺北縣板橋市○○路176 巷46號之後，迄甲○○於同日晚間
    8 時許發現該車遭竊間之某時行竊無疑。依前所述，被告確
    有於97年6 月23日晚間7 時至8 時許間某時，在臺北縣板橋
    市○○路176 巷46號，以其所有之鑰匙竊取甲○○所有之車
    牌號碼FBU-795號機車一節，堪以認定。
  2.乙○○於97年6 月23日晚間8 時31分許，在臺北縣板橋市○
    ○路62巷9 號前，遭身著T 恤、長褲，頭戴安全帽，騎乘車
    牌號碼FBU-795 號機車之男子搶奪置有其母林雪身份證1 張
    、健保卡1 張、行動電話1 支、現金4,000 之手提包一情，
    業據證人乙○○警詢、檢察官偵查中證述明確（見97年度偵
    字第18675 號偵查卷第22至25頁、第69至70頁），且有本件
    搶奪案發當時之監視翻拍照片在卷可參，核與證人乙○○前
    開所述遭搶情節相符，證人乙○○前開所述情節，自屬信實
    。再被告於97年6 月23日晚間7 時至8 時許間某時，竊取該
    車牌號碼FBU-795 號機車一情，已如前述，被告既下手竊取
    機車，當係為圖己用，衡情不致旋將所竊機車交予他人使用
    ，況被告亦自承97年6 月25日其為警查獲時，適正騎乘該車
    牌號碼FBU-795 號機車（見97年度偵字第18675 號偵查卷第
    6 頁、本院97年10月14日準備程序筆錄），由此可見前開車
    牌號碼FBU-795 號機車自97年6 月23日晚間7 至8 時許遭竊
    後即為被告所騎乘使用，佐以被告於97年6 月25日為警查獲
    時所著之T 恤，與97年6 月23日搶奪乙○○之人所著T 恤相
    同，雖被告於本院審理時辯稱：伊向「阿風」借用前開機車
    時正在提藥，感覺很冷，「阿風」告知伊車上有1 件衣服可
    穿云云（見本院97年11月27日審判筆錄），然姑不論並無被
    告所稱「阿風」之人出借車輛一情，況被告所著衣物為短袖
    T 恤，顯無禦寒功能，亦與其前開所辯不符，自無可採。由
    該搶奪乙○○財物之人所著T 恤、所騎機車均與被告為警查
    獲時之狀態相同，足以認定該搶奪乙○○之人即為被告。被
    告空言否認，自無可採。被告確有於前開時、地搶奪乙○○
    之財物一情。堪以認定。
  3.被告復辯稱本件搶奪案發當時伊在家中，並舉其父彭信良為
    證。然證人彭信良於檢察官偵查中證述：被告於97年6 月25
    日為警查獲之前2 日晚間均有出門，至晚間9 時回家等語（
    見97年度偵字第18675 號偵查卷第75頁）。證人彭信良係於
    97年7 月25日為前開證述，距離本件搶奪案發時間已相隔月
    餘，其是否能精確記憶當時被告返家時間一情，本即有疑，
    況縱證人彭信良所述為真，亦僅能證明被告於案發當日晚間
    9 時許返家，然本件竊盜、搶奪案件至遲發生在晚間8 時30
    分許，當時被告尚未返家，故證人彭信良自無法知悉被告返
    家前之所為，故其前開證詞尚無法為被告有利之證明，併予
    敘明。
  4.被告於警詢、檢察官偵查及本院審理時對其於前開時、地施
    用第1 級毒品海洛因一節坦承不諱（見97年度偵字第18675
    號偵查卷第9 頁、第60頁、本院97年10月14日準備程序筆錄
    ），又被告於97年6 月25日為警查獲後採集之尿液，經送臺
    灣檢驗科技股份有限公司檢驗結果，呈鴉片類（嗎啡、可待
    因）陽性反應一情，有臺北縣政府警察局海山分局毒品案件
    尿液檢體編號及姓名對照表、臺灣檢驗科技股份有限公司97
    年7 月9 日CH/2008/60657 號濫用藥物尿液檢驗報告各1 份
    （見97年度毒偵字第5446號偵查卷第40頁、第52頁）在卷可
    佐，足佐被告前開施用海洛因之自白與事實相符，堪信為真
    。再被告於92年間因施用毒品案件，經本院以92年度毒聲字
    第2399號裁定送觀察、勒戒後，認有繼續施用毒品之傾向，
    經本院以92年度毒聲字第3419號裁定令入戒治處所強制戒治
    ，後經本院以93年度毒聲字第691 號裁定停止戒治，所餘戒
    治期間付保護管束，於93年11月6 日戒治期滿，並由臺灣板
    橋地方法院檢察署檢察官於93年11月19日以93年度戒毒偵字
    第402 號為不起訴處分確定。復於94年間因施用毒品案件，
    經本院分別以94年度訴字第183 號判處有期徒刑10月確定、
    以94年度簡字第2239號判處有期徒刑3 月確定等情，有臺灣
    高等法院被告前案紀錄表1 份在卷可憑，其於強制戒治執行
    完畢釋放後5 年內再犯毒品危害防制條例第10條第1 項施用
    第1級 毒品罪，核與同條例第23條第2 項所定相符，自應依
    法訴追。
  (三)綜上所述，本件事證明確，被告前開竊盜、搶奪及施用第1
    級毒品海洛因之犯行均堪認定，自應依法論。
三、核被告丙○如犯罪事實二(一)所示竊取機車之所為，係犯刑法
    第320 條第1 項之竊盜罪；如犯罪事實二(二)所示搶奪財物之
    所為，係犯刑法第325 條第1 項之搶奪罪；如犯罪事實二(三)
    所示施用海洛因之所為，係犯毒品危害防制條例第10條第1
    項之施用第1 級毒品罪。被告因施用而持有第1 級毒品海洛
    因之低度行為，為施用行為所吸收，係不罰之前行為，不另
    論罪。被告所犯前開3 罪間，行為互殊、犯意各別，應予分
    論併罰。被告有如事實欄所示之論罪科刑及執行完畢情形，
    有臺灣高等法院被告前案紀錄表1 份附卷可稽，其於徒刑執
    行完畢後，5 年以內再故意犯本件有期徒刑以上之罪，均為
    累犯，應依刑法第47條第1 項之規定加重其刑。爰審酌被告
    素行不佳，正值青壯之年，不思以己力營生，任意竊取、搶
    奪他人財物，侵害他人財產、人身安全且影響社會治安，且
    其前因施用毒品案件，業經觀察、勒戒、強制戒治及論罪科
    刑，仍未能戒除施用毒品惡習，再犯本件施用毒品犯行，顯
    見其意志不堅，委無足取，並衡其生活狀況、智識程度、犯
    罪手段、所得財物，所犯施用毒品犯行究為自戕行為，及於
    本院審理時雖坦承施用毒品犯行，但為竊盜、搶奪犯行後未
    見悔意等一切情狀，分別量處如主文所示之刑，以示懲儆。
    扣案之鑰匙1 把，係被告所有，用以竊取本案機車一節，業
    據被告於警詢時供陳明確，且被告為警查獲時，確以前開鑰
    匙騎乘所竊車輛，堪認該鑰匙應係被告所有供其行竊所用，
    應依刑法第38條第1 項第2 款之規定宣告沒收。另扣案注射
    針筒1 支，亦為被告所有，供其施打第1 級毒品海洛因所用
    一節，亦據被告於警詢、本院審理時供陳明確，而該注射針
    筒並未檢出海洛因成分一情，有臺灣檢驗科技股份有限公司
    97 年10 月2 日CH/2008/90486 號濫用藥物檢驗報告1 份可
    參，可見該注射針筒尚未經使用，應為供被告日後施用海洛
    因之用，屬犯罪預備之物，應依刑法第38條第1 項第2 款規
    定宣告沒收。
據上論斷，應依刑事訴訟法第299 條第1 項前段，毒品危害防制
條例第10條第1 項，刑法第11條前段、第320 條第1 項、第325
條第1 項、第47條第1 項、第51條第5 款、第38條第1 項第2 款
，判決如主文。
本案經檢察官鄭潔如到庭執行職務。
中    華    民    國    97    年    12    月    11    日
                刑事第十六庭審判長法  官  李君豪
                                  法  官  錢衍蓁
                                  法  官  何燕蓉
上列正本證明與原本無異。
如不服本判決，應於判決送達後10日內敘明上訴理由，向本院提
出上訴狀 (應附繕本) ，上訴於臺灣高等法院。其未敘述上訴理
由者，應於上訴期間屆滿後20日內向本院補提理由書「切勿逕送
上級法院」。
                                  書記官  李崇文
中    華    民    國    97    年    12    月    12    日
附錄本案論罪科刑法條全文：
中華民國刑法第320條
（普通竊盜罪）
意圖為自己或第三人不法之所有，而竊取他人之動產者，為竊盜
罪，處 5 年以下有期徒刑、拘役或 5 百元以下罰金。
中華民國刑法第325條第1項
（普通搶奪罪）
意圖為自己或第三人不法之所有，而搶奪他人之動產者，處 6 月
以上 5 年以下有期徒刑。
毒品危害防制條例第10條第1項
施用第一級毒品者，處 6 月以上 5 年以下有期徒刑。


司法院資訊處製作；財團法人民間司法改革基金會備份。
